【裁判字號】    95,抗,1722
【裁判日期】    951222
【裁判案由】    假處分
【裁判全文】
臺灣高等法院民事裁定                  95年度抗字第1722號
抗  告  人  甲○○
代  理  人  蕭維德律師
            郭瑋萍律師
上列抗告人因與相對人萬家福股份有限公司間假處分事件，對於
中華民國95年10月17日臺灣板橋地方法院95年度裁全字第11274
號所為裁定提起抗告，本院裁定如下：
    主      文
抗告駁回。
抗告訴訟費用由抗告人負擔。
    理      由
一、相對人於原法院聲請意旨略以：伊前於民國94年8月31日向
    抗告人、吳明森、林兆祥、林李麗琴等人（下稱抗告人等）
    承租位於台北縣板橋市○○路○段143、157號1樓等建物（下
    稱系爭租約建物），作為賣場使用，並訂有不動產租賃契約
    書（下稱系爭租約）。詎承租後，伊發現抗告人等提供之冷
    卻水塔安置處，未經合法申請雜項執照，樓上住戶亦持續抗
    爭，致伊無法順利使用系爭租約建物營業，屢請抗告人改善
    未果。是抗告人顯未依系爭租約提供合法之系爭租約建物供
    伊使用，伊即終止系爭租約。然伊業將未到期租金票據簽發
    交付抗告人，屢催抗告人返還票據，並不得為付款提示及轉
    讓，抗告人置之不理，亦不願將已收票據返還。而伊簽發如
    原裁定附表所示支票（下稱系爭支票）於95年11月1日即已
    到期，為免日後因請求標的現狀改變，而有不能強制執行之
    虞，爰依民事訴訟法第532條之規定，聲請假處分等情。
二、原裁定意旨以：相對人聲請假處分，業據提出系爭租約、系
    爭租約終止函、系爭支票、支票簽收條等件（均影本）為證
    以為釋明，可見相對人主張系爭租約既已終止，抗告人即不
    得享有系爭支票所示之票據上權利。惟抗告人仍持有系爭支
    票，可能將系爭支票向付款人提示或轉讓第三人，影響相對
    人日後之強制執行，因認相對人所提出之上揭證據，大致能
    釋明其所主張之請求及假處分原因。至相對人關於假處分原
    因釋明之不足，得依相對人供擔保以代之，而裁定相對人以
    新台幣（下同）89萬3575元或同等值之臺灣土地銀行華江分
    行無記名可轉讓定期存單，為抗告人提供擔保後，抗告人就
    系爭支票於本案判決確定前，不得向付款人請求付款及轉讓
    與第三人，並應將系爭支票交由執行人員記載此項事由等節
    。
三、抗告意旨則以：系爭租約未約定伊有提供冷卻水塔之義務，
    足徵相對人所指，顯乏依據。又依系爭租約第14條第3項之
    約定，相對人終止系爭租約不生效力，亦無拒絕支付租金之
    理由。是系爭租約既未經相對人合法終止，即無爭執之法律
    關係，而無定暫時狀態之必要，故本件假處分並無准許之理
    由，為此提起本件抗告，請求廢棄原裁定，並駁回相對人在
    原法院之聲請云云。
四、按債權人就金錢請求以外之請求，欲保全強制執行者，得聲
    請假處分。民事訴訟法第532條第1項定有明文。又票據為不
    得享有票據上權利或票據權利應受限制之人獲得時，原票據
    權利人得依假處分程序，聲請法院為禁止占有票據之人向付
    款人請求付款之處分，票據法施行細則第4條亦有明定。次
    按請求及假處分之原因，應釋明之；前項釋明如有不足，而
    債權人陳明願供擔保或法院認為適當者，法院得定相當之擔
    保，命供擔保後為假處分。此觀諸民事訴訟法第533條準用
    第526條第1項、第2項等規定即明。所謂假處分之原因，依
    民事訴訟法第532條第2項規定，係指請求標的之現狀變更，
    有日後不能強制執行，或甚難執行之虞者。是債權人就請求
    及假處分之原因，依法均有釋明之義務，亦即須提出可使法
    院信其主張為真實之證據。必待釋明有所不足，而債權人陳
    明願供擔保或法院認為適當者，法院始得定相當之擔保，命
    供擔保後為假處分。若債權人未釋明假處分之原因，即不符
    假處分之要件。至所謂釋明，係指當事人提出之證據，使法
    院產生薄弱之心證，相信其主張大概如此即可。又釋明事實
    上主張，得用可使法院信其主張為真實之一切證據，亦即供
    釋明之證據，無庸遵守嚴格之證據程序。
五、經查：
（一）關於本件假處分之請求，業經相對人提出系爭租約、系爭
      租約終止函、系爭支票、支票簽收條（均影本）附卷可稽
      （見原法院95年度裁全卷第11274號卷附之聲證一、聲證
      二、聲證三），足堪為釋明證據。雖抗告人對相對人終止
      系爭租約是否生效、相對人得否拒絕給付系爭租約租金等
      項，均有爭執。惟此均屬待本案請求有無理由之問題，抗
      告人據此對原裁定聲明不服，不能認為有理由。
（二）關於本件假處分之原因部分，參諸系爭租約第4條及支票
      簽收條所示，抗告人確已收受相對人開立之系爭支票，應
      可確定。再佐以系爭租約終止函所示，相對人已對抗告人
      為終止系爭租約之意思表示，並請求返還系爭支票等節以
      觀，堪認相對人主張：抗告人不得享有系爭支票所示之票
      據上權利，因抗告人仍持有系爭支票，可能將系爭支票向
      付款人提示或轉讓第三人，致日後有不能或甚難強制執行
      之虞等節，應有相當之釋明。
（三）況相對人就其釋明之不足，亦陳明願供擔保以代之。是就
      本件假處分之原因，相對人之釋明雖有不足，亦得酌定供
      擔保以代之。從而，揆諸上開說明，相對人就本件假處分
      之原因，應認為已提出釋明證據，且得以擔保補其不足。
      又本件假處分非屬民事訴訟法第538條第1項之定暫時狀態
      處分，抗告人以定暫時狀態處分之要件而為爭執，自屬無
      據，不足採信。
六、綜上所述，相對人主張：兩造間訂有系爭租約，因抗告人未
    依約提供合法之系爭租約建物供其使用，業依約終止系爭租
    約；然未到期租金之系爭支票由抗告人持有，抗告人不願將
    之返還，恐抗告人將系爭支票為付款提示或轉讓他人，因而
    聲請為假處分，要屬有據，應予准許。職是，原法院依上開
    規定，命相對人供擔保後准為假處分，並無不合。抗告人所
    提出之抗告意旨，為無理由，應予駁回。
七、據上論結，本件抗告為無理由，裁定如主文。
中    華    民    國    95    年    12    月    22    日
                    民事第14庭 街
                        審判長法  官  許正順
                              法  官  魏麗娟
                              法  官  鍾任賜
正本係照原本作成。
不得再抗告。
中    華    民    國    95    年    12    月    25    日
                              書記官  王敬端


司法院資訊處製作；財團法人民間司法改革基金會備份。
